---
title: "Izveštaj o servisiranoj opremi u zdravstvenim ustanovama u Republici Srbiji"
author: "Institut za javno zdravlje Srbije „dr Milan Jovanović Batut”"
date: "`r Sys.Date()`"
output:
  html_document: default
---

```{r setup, include=FALSE}
knitr::opts_chunk$set(echo = TRUE)
```

```{r include=FALSE}
library(here)
library(rio)
library(janitor)
library(tidyverse)
library(tidyr)
library(scales)
library(knitr)
library(DT)
library(dplyr)
library(ggtext)
options(scipen=999)

options(DT.options = list(language = list(search = 'Pretraži:', sInfo = "Prikaži _START_ to _END_ od _TOTAL_ zapisa", sLengthMenu="Prikaži _MENU_ zapisa", paginate = list(previous = 'Prethodna', `next` = 'Sledeća'))))

baza_opreme <- import(here ("data", "podaci_ulaz.xlsx"))
baza_opreme <- clean_names(baza_opreme)
baza_opreme <- baza_opreme |>
  drop_na(ustanova)
baza_opreme <- baza_opreme |> 
  mutate(starost_opreme = 2023 - godina_proizvodnje)

broj_ustanova <- n_distinct(baza_opreme$ustanova)

broj_komada_opreme <- baza_opreme |> 
  nrow()


daN <- baza_opreme |> 
  tabyl(ugovor_o_servisiranju_i_odrzavanju) |> 
  filter(ugovor_o_servisiranju_i_odrzavanju== "Da") |> 
  select(n)

daPercent <- baza_opreme |> 
  tabyl(ugovor_o_servisiranju_i_odrzavanju) |> 
  filter(ugovor_o_servisiranju_i_odrzavanju== "Da") |> 
  select(percent)*100

suma_vrednosti_ugovora <- 
  sum(baza_opreme$vrednost_ugovora_u_rsd, na.rm=T)
format(suma_vrednosti_ugovora, big.mark = " ", decimal.mark = ",")

cena_popravke <- 
  sum(baza_opreme$cena_popravke_servisa_u_rsd, na.rm=T)

# <div> sluzi za poravanje teksta
```


<div  style= "text-align: justify">

Zaključno sa `r Sys.Date()`, ukupno `r broj_ustanova` zdravstvenih ustanova izvestilo je o `r broj_komada_opreme` komada opreme od nacionalnog značaja servisiranim tokom 2022. godine. Od tog broja je `r daN` (`r sprintf("%0.1f%%", daPercent)` svih servisiranih komada) imalo ugovo o servisiranju. U *tabeli 1.* prikazani su podaci o servisiranoj opremi prema vrsti zdravstvenoj ustanovi, a u *tabeli 2.* prema vrsti aparata. Obe tabele su interaktivne i omogućavaju pretragu i sortiranje prema kriterijumu.

Prosečna starost servisirane opreme u godinama iznosila je `r round(mean(baza_opreme$starost_opreme, na.rm=T),1)`. Najstariji uređaj je imao `r round(max(baza_opreme$starost_opreme, na.rm=T),1)` godina.

Servisirana opreme bila je `r format(sum(baza_opreme$broj_dana_van_funkcije, na.rm=T) , big.mark = " ")` dana van funkcije. Na *grafikonu 1.* prikazane su grupe opreme prema danim van funkcije, a na *grafikonu 2.* prikazane su podgrupama servisirane opreme prema danima van funkcije.

Ukupna cena popravke iznosila je `r format(cena_popravke, big.mark = " ", decimal.mark = ",")` dinara. Na *grafikonu 3.* prikazane su cene popravke po grupama, a na *grafikonu 4.* prikazane su cene po podgrupama servisirane opreme.

Ukupna vrednost ugovora o servisiranju je iznosila `r format(suma_vrednosti_ugovora, big.mark = " ", decimal.mark = ",")` dinara.

</div>

```{r echo=FALSE}
# Tabela broj 1 po ustanovama

summary_table_institution <- baza_opreme |> 
  group_by("Naziv ustanove" = ustanova) |> 
  summarise(
    "Broj komada opreme" = n(),
    "Pod ugovorom o servisiranju" = sum(ugovor_o_servisiranju_i_odrzavanju == "Da"),
    "Broj dana van funkcije" = sum(broj_dana_van_funkcije, na.rm = T),
    "Prosečna starost aparata" = round(sum(starost_opreme, na.rm = T)/n(),1),
    "Ukupna cena popravke (hiljade RSD)" = sum(cena_popravke_servisa_u_rsd/1000, na.rm = T),
    "Ukupna vrednost ugovora o servisiranju (hiljade RSD)" = sum(vrednost_ugovora_u_rsd/1000, na.rm = T)
  )


datatable(summary_table_institution, 
          caption = 'Tabela 1. Servisirana medicinske opreme prema zdravstvenoj ustanovi') |> 
  formatRound(c('Ukupna cena popravke (hiljade RSD)',
                "Ukupna vrednost ugovora o servisiranju (hiljade RSD)"), digits = 0)
```

```{r echo=FALSE}
# Tabela broj 2 po opremi

summary_table_equipment <- baza_opreme |> 
  group_by("Naziv opreme" = naziv_sifra_opreme) |> 
  summarise(
    "Broj komada opreme" = n(),
    "Pod ugovorom o servisiranju" = sum(ugovor_o_servisiranju_i_odrzavanju == "Da"),
    "Broj dana van funkcije" = sum(broj_dana_van_funkcije, na.rm = T),
    "Prosečna starost aparata" = round(sum(starost_opreme, na.rm = T)/n(),1),
    "Ukupna cena popravke (hiljade RSD)" = sum(cena_popravke_servisa_u_rsd/1000, na.rm = T),
    "Ukupna vrednost ugovora o servisiranju (hiljade RSD)" = sum(vrednost_ugovora_u_rsd/1000, na.rm = T)
  )


datatable(summary_table_equipment, 
          caption = 'Tabela 2. Servisirana medicinske opreme prema nazivu opreme') |> 
  formatRound(c('Ukupna cena popravke (hiljade RSD)',
                "Ukupna vrednost ugovora o servisiranju (hiljade RSD)"), digits = 0)
```
<br><br>
```{r echo=FALSE, message=FALSE, warning=FALSE}

# grafikon 1 dani van funkcije po grupama

nomenklatura_opreme <- import (here ("data", "nomenklatura_opreme.xlsx"))
nomenklatura_opreme <- nomenklatura_opreme |> 
  rename("naziv_sifra_opreme" = "naziv")

baza_opreme_spojeno <- merge(baza_opreme,
                             nomenklatura_opreme,
                             by = "naziv_sifra_opreme")
# grupisanje opreme po kategrorijama grupe 1

grupisano <- baza_opreme_spojeno |> 
  group_by(grupa1) |> 
  summarise(
    dani_van_funkcije = sum(broj_dana_van_funkcije, na.rm = T)
  )
# bar plot za predstavljanje dana van funkcije po kategorijama grupe 1
ggplot(grupisano, 
       aes(fct_reorder(grupa1,dani_van_funkcije), 
           dani_van_funkcije))+
geom_col()+
coord_flip()+
theme_classic()+
xlab("Grupa medicinske opreme") +
ylab("Ukupna dana van fukcije")+
ggtitle("Grafikon 1. Broj dana van funkcije po grupama medicnske opreme")+
scale_x_discrete(labels = label_wrap(30))+
geom_text(aes(label=dani_van_funkcije, digits=0), hjust=1.5, color="white", size=3.5)

# grafikon 2 dani van funkcije po podgrupama

# grupisanje opreme po kategorijama grupe 2

grupisano <- baza_opreme_spojeno |> 
  group_by(grupa2) |> 
  summarise(
    dani_van_funkcije = sum(broj_dana_van_funkcije, na.rm = T)
  ) |> 
  filter(dani_van_funkcije > 1000)

# bar plot za predstavljanje dana van funkcije po kategorijama grupe 2
ggplot(grupisano, 
       aes(fct_reorder(grupa2,dani_van_funkcije), 
           dani_van_funkcije))+
geom_col()+
coord_flip()+
theme_classic()+
xlab("Podgrupa medicinske opreme") +
ylab("Ukupna dana van funkcije")+
ggtitle("\n\nGrafikon 2. Broj dana van funkcije po podgrupama medicnske opreme", subtitle = "Prikazane podgrupe sa više od 1000 dana van funkcije")+
scale_x_discrete(labels = label_wrap(30))+
geom_text(aes(label=dani_van_funkcije, digits=0), hjust=1.5, color="white", size=3.5)
```


```{r echo=FALSE, message=FALSE, warning=FALSE}

# grafikon 3 cene po grupama

nomenklatura_opreme <- import (here ("data", "nomenklatura_opreme.xlsx"))
nomenklatura_opreme <- nomenklatura_opreme |> 
  rename("naziv_sifra_opreme" = "naziv")

baza_opreme_spojeno <- merge(baza_opreme,
                             nomenklatura_opreme,
                             by = "naziv_sifra_opreme")
# grupisanje opreme po kategrorijama grupe 1

grupisano <- baza_opreme_spojeno |> 
  group_by(grupa1) |> 
  summarise(
    cena = sum(cena_popravke_servisa_u_rsd, na.rm = T)
  )
# bar plot za predstavljanje cena popravke po kategorijama grupe 1
ggplot(grupisano, 
       aes(fct_reorder(grupa1,cena), 
           cena/1000000))+
geom_col()+
coord_flip()+
theme_classic()+
xlab("Grupa medicinske opreme") +
ylab("Ukupna cena popravke (u milionima RSD)")+
ggtitle("\n\nGrafikon 3. Cena popravke po grupama medicnske opreme")+
scale_x_discrete(labels = label_wrap(30))+
geom_text(aes(label=round(cena/1000000), digits=0), hjust=1.5, color="white", size=3.5)

# grafikon 4 cene po podgrupama

# grupisanje opreme po kategrorijama grupe 2

grupisano <- baza_opreme_spojeno |> 
  group_by(grupa2) |> 
  summarise(
    cena = sum(cena_popravke_servisa_u_rsd, na.rm = T)
  ) |> 
  filter(cena > 5000000)
# bar plot za predstavljanje cena popravke po kategorijama grupe 2
ggplot(grupisano, 
       aes(fct_reorder(grupa2,cena), 
           cena/1000000))+
geom_col()+
coord_flip()+
theme_classic()+
xlab("Podgrupa medicinske opreme") +
ylab("Ukupna cena popravke (u milionima RSD)")+
ggtitle("\n\nGrafikon 4. Cena popravke po podgrupama medicnske opreme", subtitle = "Prikazane podgrupe sa cenom popravke većom od pet miliona RSD")+
scale_x_discrete(labels = label_wrap(30))+
geom_text(aes(label=round(cena/1000000), digits=0), hjust=1.5, color="white", size=3.5)
```
</br>
</br>
</br>
</br>
    <footer>
        <p>Autori: Aleksandar Medarević, Vedran Martinović, Ivan Ivanović</p>
        <p>Izvor: Servis javnog zdravlja</p>
    </footer>