---
title: "Izveštaj o servisiranoj opremi u zdravstvenim ustanovama u Republici Srbiji"
author: "Aleksandar Medarević"
date: "`r Sys.Date()`"
output:
  html_document: default
  pdf_document: default
---

```{r setup, include=FALSE}
knitr::opts_chunk$set(echo = TRUE)
```

```{r include=FALSE}
library(here)
library(rio)
library(janitor)
library(tidyverse)
library(tidyr)
library(scales)
library(knitr)
library(DT)
library(dplyr)
#library(plotly)


options(scipen=999)

baza_opreme <- import(here ("data", "podaci_ulaz.xlsx"))
baza_opreme <- clean_names(baza_opreme)
baza_opreme <- baza_opreme |>
  drop_na(ustanova)
baza_opreme <- baza_opreme |> 
  mutate(starost_opreme = 2023 - godina_proizvodnje)

broj_ustanova <- n_distinct(baza_opreme$ustanova)

broj_komada_opreme <- baza_opreme |> 
  nrow()


daN <- baza_opreme |> 
  tabyl(ugovor_o_servisiranju_i_odrzavanju) |> 
  filter(ugovor_o_servisiranju_i_odrzavanju== "Da") |> 
  select(n)

daPercent <- baza_opreme |> 
  tabyl(ugovor_o_servisiranju_i_odrzavanju) |> 
  filter(ugovor_o_servisiranju_i_odrzavanju== "Da") |> 
  select(percent)*100

suma_vrednosti_ugovora <- 
  sum(baza_opreme$vrednost_ugovora_u_rsd, na.rm=T)
format(suma_vrednosti_ugovora, big.mark = " ", decimal.mark = ",")

cena_popravke <- 
  sum(baza_opreme$cena_popravke_servisa_u_rsd, na.rm=T)
```

Zaključno sa `r Sys.Date()`, ukupno `r broj_ustanova` zdravstvenih ustanova izvestilo je o `r broj_komada_opreme` komada opreme od nacionalnog značaja servisiranim tokom 2022. godine. Od tog broja je `r daN` (`r sprintf("%0.1f%%", daPercent)` svih servisiranih komada) imalo ugovo o servisiranju. U **tabeli 1.** prikazani su podaci o servisiranoj opremi prema vrsti zdravstvenoj ustanovi, a u **tabeli 2** prema vrsti aparata. Obe tabele su interaktivne i omogućavaju pretragu i sortiranje prema kriterijumu.  

Prosečna starost servisirane opreme u godinama iznosila je `r round(mean(baza_opreme$starost_opreme, na.rm=T),1)`.  Najstariji uređaj je imao `r round(max(baza_opreme$starost_opreme, na.rm=T),1)` godina.

Servisirana opreme bila je `r format(sum(baza_opreme$broj_dana_van_funkcije, na.rm=T) , big.mark = " ")` dana van funkcije.  

Ukupna cena popravke iznosila je `r format(cena_popravke, big.mark = " ", decimal.mark = ",")` dinara. Na **grafikonu 1**, prikazane su cene popravke po grupama, a na **grafikonu 2** prikazane su cene po podgrupama servisirane opreme. 

Ukupna vrednost ugovora o servisiranju je iznosila `r format(suma_vrednosti_ugovora, big.mark = " ", decimal.mark = ",") ` dinara. 

```{r echo=FALSE}
summary_table_institution <- baza_opreme |> 
  group_by("Naziv ustanove" = ustanova) |> 
  summarise(
    "Broj komada opreme" = n(),
    "Pod ugovorom o servisiranju" = sum(ugovor_o_servisiranju_i_odrzavanju == "Da"),
    "Broj dana van funkcije" = sum(broj_dana_van_funkcije, na.rm = T),
    "Prosečna starost aparata" = round(sum(starost_opreme, na.rm = T)/n(),1),
    "Ukupna cena popravke (hiljade RSD)" = sum(cena_popravke_servisa_u_rsd/1000, na.rm = T),
    "Ukupna vrednost ugovora o servisiranju (hiljade RSD)" = sum(vrednost_ugovora_u_rsd/1000, na.rm = T)
  )


datatable(summary_table_institution, 
          caption = 'Tabela 1. Servisirana medicinske opreme prema zdravstvenoj ustanovi') |> 
  formatRound(c('Ukupna cena popravke (hiljade RSD)',
                "Ukupna vrednost ugovora o servisiranju (hiljade RSD)"), 
              digits = 0)
```

```{r echo=FALSE}
summary_table_equipment <- baza_opreme |> 
  group_by("Naziv opreme" = naziv_sifra_opreme) |> 
  summarise(
    "Broj komada opreme" = n(),
    "Pod ugovorom o servisiranju" = sum(ugovor_o_servisiranju_i_odrzavanju == "Da"),
    "Broj dana van funkcije" = sum(broj_dana_van_funkcije, na.rm = T),
    "Prosečna starost aparata" = round(sum(starost_opreme, na.rm = T)/n(),1),
    "Ukupna cena popravke (hiljade RSD)" = sum(cena_popravke_servisa_u_rsd/1000, na.rm = T),
    "Ukupna vrednost ugovora o servisiranju (hiljade RSD)" = sum(vrednost_ugovora_u_rsd/1000, na.rm = T)
  )


datatable(summary_table_equipment, 
          caption = 'Tabela 2. Servisirana medicinske opreme prema nazivu opreme') |> 
  formatRound(c('Ukupna cena popravke (hiljade RSD)',
                "Ukupna vrednost ugovora o servisiranju (hiljade RSD)"), 
              digits = 0)
```

```{r echo=FALSE, message=FALSE, warning=FALSE}
nomenklatura_opreme <- import (here ("data", "nomenklatura_opreme.xlsx"))
nomenklatura_opreme <- nomenklatura_opreme |> 
  rename("naziv_sifra_opreme" = "naziv")

baza_opreme_spojeno <- merge(baza_opreme,
                             nomenklatura_opreme,
                             by = "naziv_sifra_opreme")
# grupisanje opreme po kategrorijama grupe 1

grupisano <- baza_opreme_spojeno |> 
  group_by(grupa1) |> 
  summarise(
    cena = sum(cena_popravke_servisa_u_rsd, na.rm = T)
  )
# bar plot za predstavljanje cena popravke po kategorijama grupe 1
ggplot(grupisano, 
       aes(fct_reorder(grupa1,cena), 
           cena/1000000))+
geom_col()+
coord_flip()+
theme_classic()+
xlab("Grupa medicinske opreme") +
ylab("Ukupna cena popravke (u milionima RSD)")+
ggtitle("Grafikon 1. Cena popravke po grupama medicnske opreme")+
scale_x_discrete(labels = label_wrap(30))+
geom_text(aes(label=round(cena/1000000), digits=0), hjust=1.5, color="white", size=3.5)

# grupisanje opreme po kategrorijama grupe 2

grupisano <- baza_opreme_spojeno |> 
  group_by(grupa2) |> 
  summarise(
    cena = sum(cena_popravke_servisa_u_rsd, na.rm = T)
  ) |> 
  filter(cena > 5000000)
# bar plot za predstavljanje cena popravke po kategorijama grupe 2
ggplot(grupisano, 
       aes(fct_reorder(grupa2,cena), 
           cena/1000000))+
geom_col()+
coord_flip()+
theme_classic()+
xlab("Podgrupa medicinske opreme") +
ylab("Ukupna cena popravke (u milionima RSD)")+
ggtitle("Grafikon 2. Cena popravke po podgrupama medicnske opreme", subtitle = "Prikazne podgrupe sa cenom popravke većom od pet miliona RSD")+
scale_x_discrete(labels = label_wrap(30))+
geom_text(aes(label=round(cena/1000000), digits=0), hjust=1.5, color="white", size=3.5)
```


